【裁判字號】    99,審交訴,14
【裁判日期】    990713
【裁判案由】    公共危險等
【裁判全文】
臺灣高雄地方法院刑事判決            99年度審交訴字第14號
公  訴  人  臺灣高雄地方法院檢察署檢察官
被      告  庚○○
選任辯護人  張賜龍律師
            陳靜娟律師
被      告  辛○○
上列被告因公共危險等案件，經檢察官提起公訴（98年度偵字第
22423 、26473 、26561 號），嗣於本院準備程序中，被告就被
訴事實為有罪之陳述，經本院告知簡式審判程序之旨，並聽取被
告與公訴人之意見後，合議庭裁定由受命法官獨任進行簡式審判
程序，判決如下：
    主  文
庚○○犯肇事致人傷害逃逸罪，處有期徒刑陸月，如易科罰金，
以新臺幣壹仟元折算壹日。緩刑貳年。
辛○○犯過失致人於死罪，處有期徒刑捌月。
    事  實
一、庚○○、辛○○分別考領有普通小型車、普通大貨車駕駛執
    照。庚○○於民國98年7 月27日4 時43分許前某時，駕駛懸
    掛2551-WT 號車牌之自用小客車（黑色，登記於友人陳瑞堂
    之母陳桃于名下，車牌號碼與引擎號碼不符），沿省道台88
    線快速道路（下稱台88線，速限為90公里）外側車道由西往
    東方向行駛，途經東向6.4 公里附近，本應注意行車速度，
    應依速限標誌或標線之規定；汽車在同一車道行駛時，除擬
    超越前車外，後車與前車之間應保持隨時可以煞停之距離；
    且應注意車前狀況，而當時天候晴朗、夜間無照明、柏油路
    面乾燥、無缺陷及障礙物、視距良好，依其智識、能力並無
    不能注意之情事存在，竟疏未注意，並貿然以超過90公里之
    時速超速行駛，適有白清國駕駛車牌號碼ZH-1078 號自用小
    客車（下稱上開車輛）搭載妻子己○○○，在外側車道同向
    行駛在前，庚○○見狀緊急煞車，車輛因急煞失控，向左往
    中線車道偏去，致所駕車輛之右前車頭撞擊上開車輛之左前
    側車身，上開車輛遭撞後亦失控，右側車頭衝撞路肩護欄，
    最後大略以車頭朝北、車尾朝南之方向橫停於內側車道，白
    清國並因衝撞力道過大，頭部撞擊擋風玻璃而受有頭部外傷
    之傷害。詎庚○○明知已經肇事，白清國並因此受有傷害，
    竟未採取必要之救護措施，亦未留下姓名年籍與聯絡方式，
    即逕行駕車沿台88線繼續往東行駛，下大發交流道後沿省道
    台21線（下稱台21線）逃逸。另白清國受傷後，即與己○○○自車內爬出，並分別站在上開車輛之右後車身、左前車身
    附近，揮手提醒往來車輛注意減速，嗣有辛○○駕駛車牌號
    碼VO-1749 號自用小客車，沿台88線內側車道由西往東方向
    行駛，亦行經該處，本應注意車前狀況，並隨時採取必要之
    安全措施，且依當時情形，天候晴朗、夜間無照明、柏油路
    面乾燥、無缺陷及障礙物、視距良好，依其智識、能力，並
    無任何不能注意之情事，詎竟疏未注意，見狀閃煞不及，辛○○所駕車輛之車頭因而直接撞擊上開車輛之左後側車身，
    導致站在後方之白清國被上開車輛之右後側車身撞擊，彈起
    後摔落在13.8公尺遠之處，受有頭部外傷併顱內出血、左側
    肋骨骨折併氣血胸、腹部鈍傷併腹內出血之傷害。辛○○於
    車禍發生後，警方抵達現場尚未得知肇事者係何人前，主動
    向到場處理之高雄縣政府警察局交通隊林園分隊警員方志揮
    表示其係肇事人，而自首接受裁判，然白清國經送醫急救，
    惟仍因傷勢過重，於同日11時30分許不治死亡。嗣經警在車
    禍現場拾獲庚○○車輛掉落之零件，循線查悉登記車主係陳
    桃于，但實際使用人係陳瑞堂之友人，再據以聯絡陳瑞堂時
    ，陳瑞堂拒不告知員警駕駛人為何人，僅表示將通知駕駛人
    到案說明，後庚○○即於警方尚未得知肇事者係何人前，於
    同年月30日自行前往高雄縣政府警察局交通隊林園分隊向警
    員方志揮表示其係肇事人，而自首接受裁判。
二、案經白清國之妻己○○○、白清國之女乙○○、丁○○、丙○○、戊○○、白清國之子甲○○告訴暨高雄縣政府警察局
    林園分局報請臺灣高雄地方法院檢察署檢察官偵查起訴。
    理  由
一、本件被告庚○○、辛○○所犯係死刑、無期徒刑、最輕本刑
    為3 年以上有期徒刑以外之罪，其於準備程序中就被訴事實
    為有罪之陳述，經本院告知簡式審判程序之旨，並聽取公訴
    人及被告意見後，合議庭裁定由受命法官獨任進行簡式審判
    程序，合先敘明。
二、被告庚○○對於上揭時、地肇事致人傷害逃逸之事實，於本
    院審理中坦承不諱，並有道路交通事故現場圖、道路交通事
    故調查報告表（一）、（二）、刑案現場勘察報告各1 份、
    現場蒐證照片18張、長庚醫療財團法人高雄長庚紀念醫院診
    斷證明書、電話號碼0000000000號通聯紀錄、電話號碼0000
    000000號通聯調閱查詢單、電話號碼0000000000號通聯調閱
    查詢單、電子地圖、內政部警政署刑事警察局98年12月9 日
    刑鑑字第0980137715號鑑定書、內政部警政署刑事警察局98
    年12月19日刑醫字第0980119540號鑑定書在卷可稽，足徵被
    告之任意性自白核與事實相符，應堪信為真實，可採為本件
    論罪科刑之依據。另被告辛○○對於上揭時、地，駕駛上開
    自用小貨車因過失發生本件道路交通事故，致被害人白清國
    死亡之事實，供承不諱，並有道路交通事故現場圖、道路交
    通事故調查報告表（一）、（二）、刑案現場勘察報告、現
    場相片18張、長庚醫療財團法人高雄長庚紀念醫院診斷證明
    書、臺灣屏東地方法院檢察署相驗屍體證明書及臺灣屏東地
    方法院檢察署檢驗報告書等附卷可稽，足徵被告之自白核與
    事實相符，堪予採信。按汽車行駛時，駕駛人應注意車前狀
    況，並隨時採取必要之安全措施，道路交通安全規則第94條
    第3 項有明文。查被告辛○○駕駛前開自用小客車原應注意
    上揭道路交通安全規定，且衡之案發時地天候晴、夜間無照
    明、柏油路面乾燥、無缺陷及障礙物、視距良好等情形觀之
    ，並無不能注意之情況，詎其應注意、能注意而疏未注意，
    進而肇致本件交通事故，造成被害人白清國受有上述嚴重傷
    害因而不治死亡，是被告辛○○之過失行為與被害人死亡結
    果二者間具有相當因果關係。從而，本案罪證明確，被告辛○○過失致死之犯行，洵堪認定，應予依法論科。
三、核被告庚○○所為，係犯刑法第185 條之4 肇事致人傷害逃
    逸罪。又被告於員警僅知悉車主為何人，並未實際查證何人
    為肇事者時，於98年7 月31日18時許，自動前往高雄縣政府
    警察局交通隊林園分隊，向處理之員警方志揮承認其為肇事
    人，並願接受裁判等情，有高雄縣政府警察局交通隊林園分
    隊警員方志揮98年9 月7 日職務報告在卷可稽，堪認其所為
    ，已符合刑法自首之要件，則所犯肇事逃逸罪，應依刑法第
    62條前段之規定，減輕其刑。本院審酌被告庚○○駕駛汽車
    與被害人白清國所駕駛之汽車發生交通事故後，明知被害人
    業已受傷，本應停留在現場對被害人施以救護或其他安全措
    施，竟棄被害人於不顧，率爾逃離現場，並致被害人復遭隨
    後到達由被告辛○○所駕駛之車輛撞擊而不治死亡，惡害非
    輕，惟念其犯罪後坦認犯行，且就其過失傷害犯行部分業與
    被害人家屬以新臺幣65萬元達成和解，並給付全部款項完畢
    ，有和解筆錄1 份在卷足佐，堪認犯後尚有悔意等一切情狀
    ，量處如主文所示之刑，並斟酌上開各情及其犯罪情節、職
    業為農業、教育程度為大專畢業、經濟狀況小康等一切情形
    ，諭知如主文所示之易科罰金折算標準。又被告庚○○前於
    83 年 間雖曾因犯賭博罪經本院判處有期徒刑4 月，但於執
    行完畢或赦免後，5 年以內未曾因故意犯罪受有期徒刑以上
    刑之宣告，有臺灣高等法院被告前案紀錄表可稽，其因一時
    失慮而觸犯本罪，犯後坦承犯行表明悔悟之意，並與告訴人
    達成民事和解而賠償告訴人，已如前述，犯罪後態度良好，
    本院審酌上情認所宣告之刑以暫不執行為適當，爰依刑法第
    74條第1 項第2 款，諭知被告緩刑2 年，以啟自新。另核被
    告辛○○所為，係犯刑法第276 條第1 項之過失致人於死罪
    。被告辛○○於肇事後，警方據報前往處理，在有權偵查犯
    罪之警察機關僅知悉犯罪事實，但不知犯罪人為何人前，被
    告主動向前往事故現場處理之警員坦承肇事，並接受本院裁
    判等情，有高雄縣政府警察局交通隊林園分隊交通事故肇事
    人自首情形紀錄表在卷可參，合乎自首之要件，爰依刑法第
    62條前段規定，減輕其刑。本院審酌被告辛○○疏未注意車
    前狀況，致發生本件道路交通事故，造成被害人死亡之無法
    彌補損害，惟念及被告未曾受有期徒刑之宣告，此有臺灣高
    等法院被告前案紀錄表1 紙在卷為憑，素行尚佳，又犯後坦
    承犯行，態度尚可，惟迄今尚未與被害人家屬達成和解等一
    切情狀，量處如主文所示之刑。
四、被告庚○○被訴過失傷害罪部分，業據告訴人撤回告訴，另
    經本院判決公訴不受理，附此敘明。
據上論斷，應依刑事訴訟法第273 條之1 第1 項、第284 條之1
、第299 條第1 項前段，刑法第284 條第1 項前段、第185 條之
4 、第276 條第1 項、第62條前段、第41條第1 項前段、第74條
第1 項第2 款、第51條第5 款，刑法施行法第1 條之1 ，判決如
主文。
本案經檢察官杜妍慧到庭執行職務。
中    華    民    國    99    年     7    月    13    日
                  刑事第十庭    法  官  曾子珍
以上正本證明與原本無異。
如不服本判決，應於收受送達後10日內向本院提出上訴書狀。
中    華    民    國    99    年     7    月    13    日
                                書記官  李承悌
附錄本判決論罪科刑法條全文：
中華民國刑法第185條之4
駕駛動力交通工具肇事，致人死傷而逃逸者，處 6 月以上 5 年
以下有期徒刑。
中華民國刑法第276條
因過失致人於死者，處2 年以下有期徒刑、拘役或2 千元以下罰
金。
從事業務之人，因業務上之過失犯前項之罪者，處5 年以下有期
徒刑或拘役，得併科3 千元以下罰金。

司法院資訊處製作；財團法人民間司法改革基金會備份。
